【裁判字號】    95,易,1792
【裁判日期】    951031
【裁判案由】    賭博等
【裁判全文】
臺灣高雄地方法院刑事判決              95年度易字第1792號
公  訴  人  臺灣高雄地方法院檢察署檢察官
被      告  乙○○
                    （另案於臺灣高雄第二監獄執行中）
上列被告因賭博等案件，經檢察官提起公訴（95年度偵字第2032
8 號）及移送併辦（95年度偵字第24401 號、95年度偵字第2439
8 號），嗣本院訊問被告後，因被告就其被訴犯罪事實為有罪之
陳述，經詢問被告及檢察官之意見後，合議庭裁定由受命法官依
簡式審判程序獨任審理，並判決如下：
    主  文
乙○○共同連續違反未依電子遊戲場業管理條例規定辦理營利事
業登記者，不得經營電子遊戲場業之規定，累犯，處有期徒刑伍
月，如易科罰金，以參佰元折算壹日。
扣案之如附表1編號1至3所示之物，均沒收。
    事  實
一、乙○○前因妨害風化案件，經臺灣臺南地方法院於民國94年
    10月21日以94年度簡字第2400號判處有期徒刑3 月，嗣經確
    定，於95年2 月21日易科罰金執行完畢。詎乙○○仍不知悔
    改，明知未依電子遊戲場業管理條例辦理營利事業登記者，
    不得經營電子遊戲場業，竟仍基於經營電子遊戲場業之概括
    犯意，於下列時、地，分別違法經營電子遊戲場業：
  (一)、自95年5 月15日起，在其所經營位於高雄市○○路8 號公
      眾得出入之「界揚超商」內，陳列電子遊戲機臺「超級魔
      法球」、「超級大舞臺」、「大舞臺」、「滿貫大亨」、
      「超級賽馬」各1 臺，供不特並顧客打玩，並僱用與其就
      違規經營電子遊戲場業及賭博有犯意聯絡之蔡碧珠（業經
      本院另案判處拘役40日確定）擔任店員，負責兌換代幣、
      現金、洗分之工作，而共同違規經營電子遊戲場業，嗣於
      95 年5月22日中午12時55分許，賭客陳坤正（業經本院另
      案判處罰金3,000 元確定）前往該處打玩機臺完畢後，共
      累積分數180 分，陳坤正乃持新臺幣（下同）10元硬幣2
      枚，欲向蔡碧珠兌換現金200 元時，為警當場查獲，並扣
      得如附表1 編號1 所示之物及現金20元。
  (二)、自95年5 月26日起，在其所經營位於高雄市岡山鎮○○○
      路133 號之「STOP超商」內，陳設電子遊戲機臺「魔法球
      」、「超級大舞臺」、「大舞臺」、「金象王」、「滿貫
      大亨」各1 臺，供不特定顧客打玩，而違規經營電子遊戲
      場業，嗣於95年6 月1 日晚間9 時30分許，為警在上開地
      點當場查獲，並扣得如附表1 編號2 號所示之物。
  (三)、自95年6 月20日起，在其所經營位於高雄市岡山鎮○○○
      路133 號之「STOP超商」內，陳設電子遊戲機臺「魔法球
      」、「超級大舞臺」、「大舞臺」、「金象王」、「滿貫
      大亨」各1 臺，並以時薪75元，僱用林敬翊（業經檢察官
      為不起訴處分）擔任店員，共同基於違法經營電子遊戲場
      業之犯意聯絡，由林敬翊負責幫顧客兌換代幣，共同違法
      經營電子遊戲場業，嗣於95年7月3 日下午2 時15 分，為
      警在上開地點當場查獲，並扣得如附表1 編號3 所示之物
      。
二、案經高雄縣政府警察局岡山分局及高雄市政府警察局前鎮分
    局報告臺灣高雄地方法院檢察署檢察官偵查起訴及移送併辦
    。
    理  由
一、本件被告乙○○所涉係法定刑為死刑、無期徒刑、最輕本刑
    為3 年以上有期徒刑以外之罪，被告於準備程序進行中就被
    訴事實為有罪之陳述，由受命法官告知簡式審判程序之要旨
    並聽取其與公訴人之意見，經被告同意適用簡式審判程序後
    ，本院亦認無不得或不宜改依簡式審判程序進行之處，爰依
    刑事訴訟法第273 條之1 第1項、第284 條之1 規定，本院
    合議庭裁定本件由受命法官獨任進行簡式審判程序，合先敘
    明。
二、訊據被告乙○○對其確有於上開時、地違法經營電子遊戲場
    業並與客人陳坤正對賭等事實，均坦承不諱，核與證人林敬
    翊、李慧君、蔡碧珠、陳坤正所證述之情節均相符，復有營
    利事業登記證2 紙、臨檢紀錄表3 份、現場相片26幀附卷足
    憑，此外，並有如附表1 編號1 至3 所示之物扣案可證，足
    見被告上開自白應與事實相符，本件事證明確，被告犯行堪
    以認定。
三、論罪科刑部分：
  (一)、查被告行為後，如附表2 所示之相關法律均業經變更，並
      俱於民國95年7 月1 日施行，玆經整體比較結果，裁判時
      法並未較為有利，從而依刑法第2 條第1 項規定，自應適
      用各該行為時法，亦即修正前法至明。
  (二)、被告行為時，刑法第267 條之常業賭博罪名尚未刪除，依
      當時實務見解，刑法上之常業犯，與電子遊戲場業管理條
      例第15條、第22條之經營電子遊戲場業行為，均係反覆以
      同種類行為為目的之社會活動職業行為，是故未依規定登
      記而違法經營電子遊戲場業者，苟係設置賭博性電子遊戲
      機為其經營手段，因而併涉賭博犯行，按諸現行法律規定
      ，自應論以刑法第267 條之常業賭博罪名，優先於同法第
      266 條第1 項前段規定而為適用。惟被告行為後，刑法業
      已刪除第267 條常業賭博罪之規定，而本案被告係被查獲
      與陳坤正有以電子遊戲機臺對賭而洗分兌換現金1 次之行
      為，是被告此部分應係犯刑法第266 條第1 項之普通賭博
      罪。
  (三)、核被告乙○○所為，係犯電子遊戲場業管理條例第15條之
      未經許可經營電子遊戲場業罪及刑法第266 條第1 項之賭
      博罪。被告與蔡碧珠、林敬翊間，就上開賭博及違反電子
      遊戲場業犯行間，分別有犯意聯絡及行為分擔，均為共同
      正犯（被告行為後，刑法第28條之規定，固於94年1 月7
      日修正，94年2 月2 日公布，並於95年7 月1 日施行，惟
      因該條新舊規定僅係文字修正，將「實施」2 字改為「實
      行」，就本案而言，並不影響適用範圍及刑罰之法律效果
      ，是不論依修正前之刑法第28條或修正後之同法第28條之
      規定，被告與蔡碧珠、林敬翊均構成共同正犯，對被告而
      言並無有利或不利之情形，自不生新舊法比較之問題）。
      被告先後多次違規經營電子遊戲場業之行為，均時間緊接
      ，手法相同，觸犯構成要件同一之罪名，顯係基於概括犯
      意反覆為之，應依修正前之刑法第56條之規定，論以連續
      犯，並加重其刑。檢察官就事實欄(一)、(二)部分雖未起訴，
      惟與已起訴部分有連續犯之裁判上一罪關係，本院自應併
      予審判，附此敘明。又被告所犯上開2 罪間，有方法、目
      的之牽連關係，應依修正前之刑法第55條前段規定，從一
      重之未經許可經營電子遊戲場業罪處斷。末查，被告前因
      妨害風化案件，經臺灣臺南地方法院以94年度簡字第2400
      號判處有期徒刑3 月，嗣經確定，於95年2 月21日易科罰
      金執行完畢，此有臺灣高等法院被告前案紀錄表1 紙附卷
      可稽，其於5 年內再故意犯本件有期徒刑以上之罪，不論
      依修正前之刑法第47條，或修正後之刑法第47條第1 項之
      規定，均構成累犯，對被告而言並無有利或不利之情形，
      自不生新舊法比較之問題，應逕依修正前之刑法第47條，
      論以累犯，並加重其刑。其同時有2 以上刑之加重事由，
      應依法遞加之。
  (四)、本院審酌被告前有多次違反電子遊戲場業及賭博前科，最
      後1 次係於95年5 月3 日經臺灣屏東地方法院判處有期徒
      刑1 年2 月確定，此分別有臺灣高等法院被告前案紀錄表
      、上開刑事判決書各1 份附卷可查，惟其仍不思循正軌賺
      取金錢，違法經營電子遊戲場業，妨害主管機關對於電子
      遊戲場業之管理，且屢次為警查獲後，仍繼續經營，毫無
      悔改之意，而其賭博行為，復破壞社會善良風氣，助長僥
      倖歪風，惟其犯後坦承犯行等一切情狀，酌情量處如主文
      所示之刑，並諭知易科罰金之折算標準。扣案如附表所示
      之物，均係被告所有之物，且分別係當場之賭具及被告所
      有供本案犯罪所用之物，業據被告陳明在卷，應分別依如
      附表所示之規定，併予宣告沒收。至扣案之現金10元硬幣
      2 枚（犯罪事實(一)部分），係賭客陳坤正所有，且係於其
      尚未兌得賭資之際即為警查獲，尚難認係被告犯罪所得之
      物，本院自不得宣告沒收，附此敘明。
據上論斷，應依刑事訴訟法第299 條第1 項前段、第273 條之1
第1 項，電子遊戲場業管理條例第22條、第15條，刑法第2 條第
1 項前段、第11條前段、修正前刑法第28條、第56條、第266 條
第1 項前段、第2 項、第55條、第47條、刑法第41條第1 項前段
，罰金罰鍰提高標準條例第1 條前段、廢止前罰金罰鍰提高標準
條例第2 條，現行法規所定貨幣單位折算新臺幣條例第2 條，判
決如主文。
本案經檢察官甲○○到庭執行職務。
中    華    民    國    95    年    10    月    31    日
                  刑事第十四庭法  官  謝  雨  真
以上正本證明與原本無異。
如不服本判決，應於判決送達後10日內，向本院提出上訴狀。
中    華    民    國    95    年    10    月    31    日
                              書記官  林  佳  慧
附表1：
┌──┬──────────┬────────┬──────┬─────┐
│編號│    電子遊戲機臺    │機臺內扣得之現金│沒收與否之依│備註（均臺│
│    │                    │、代幣、其他扣案│據          │灣高雄地方│
│    │                    │之物            │            │法院檢察署│
│    │                    │                │            │）        │
├──┼──────────┼────────┼──────┼─────┤
│1   │「超級魔法球」、「超│中控鎖1 個      │電子遊戲機臺│95年度偵字│
│    │級大舞臺」、「大舞臺│                │共5 臺，係當│第24401 號│
│    │」、「滿貫大亨」、「│                │場賭博之器具│          │
│    │超級賽馬」各1 臺（均│                │，應依刑法第│          │
│    │含IC板）            │                │266 條第2 項│          │
│    │                    │                │沒收；中控鎖│          │
│    │                    │                │1 個係被告所│          │
│    │                    │                │有供犯罪所用│          │
│    │                    │                │之物，應依刑│          │
│    │                    │                │法第38條第1 │          │
│    │                    │                │項第2 款宣告│          │
│    │                    │                │沒收        │          │
├──┼──────────┼────────┼──────┼─────┤
│2   │「魔法球」、「超級大│代幣197枚       │均係被告所有│95年度偵字│
│    │舞臺」、「大舞臺」、│                │供犯罪所用之│第24398 號│
│    │「金象王」、「滿貫大│                │物，應依刑法│          │
│    │亨」各1 臺（均含IC板│                │第38條第1項 │          │
│    │）                  │                │第2 款宣告沒│          │
│    │                    │                │收          │          │
├──┼──────────┼────────┼──────┼─────┤
│3   │「魔法球」、「超級大│代幣50枚        │均係被告所有│95年度偵字│
│    │舞臺」、「大舞臺」、│                │供犯罪所用之│第20328 號│
│    │「金象王」、「滿貫大│                │物，應依刑法│          │
│    │亨」各1 臺（均含IC板│                │第38條第1項 │          │
│    │）                  │                │第2 款宣告沒│          │
│    │                    │                │收          │          │
│    │                    │                │            │          │
└──┴──────────┴────────┴──────┴─────┘
附表2：
┌──────┬─────────────┬─────────────┬───────┬────┐
│相關變更條文│行為時法（下稱舊法）之內容│裁判時法（下稱新法）之內容│比  較  理  由│備    註│
├──────┼─────────────┼─────────────┼───────┼────┤
│【罰金刑貨幣│依法律應處罰金、罰鍰者，就│中華民國94年1 月7 日法修正│刑法之貨幣單位│經依現行│
│單位之變更】│其原定數額得提高為2 倍至10│施行後，刑法分則編所定罰金│由「元（指銀元│法規所定│
│罰金罰鍰提高│倍（刑法乃係定明10倍）。第│之貨幣單位為新臺幣。94年1 │）」變更為「新│貨幣單位│
│標準條例第1 │1 條所定得提高倍數之規定，│月7 日刑法修正時，刑法分則│臺幣」，且刑法│折算新臺│
│條前段、第5 │於本條例修正後制定之法律，│編未修正之條文定有罰金者，│分則之罰金數額│幣條例第│
│條→刑法施行│不適用之；本條例修正前公布│自94年1 月7 日刑法修正施行│，亦視該分則先│2 條之規│
│法第1 之1 條│之法律，於本條例修正後修正│後，就其所定數額提高為30倍│前曾修正與否，│定折算後│
│第1 項、第2 │其罰金罰鍰數額或法律經全部│。但72年6 月26日至94年1 月│而分別提高3 或│等值，是│
│項          │修正而其罰金罰鍰數額未予變│7 日新增或修正之條文，就其│30倍。        │以新法並│
│            │更者，亦同。              │所定數額提高為3 倍。      │              │未較有利│
├──────┼─────────────┼─────────────┼───────┼────┤
│刑法第33條第│罰金：（銀元）1 元以上。  │罰金：新臺幣1000元以上，以│罰金刑之下限，│舊法有利│
│5 款：罰金刑│                          │百元計算之。              │由銀元10元（依│        │
│下限變更    │                          │                          │前述，也提高10│        │
│            │                          │                          │倍）即新臺幣30│        │
│            │                          │                          │元，提高為新臺│        │
│            │                          │                          │幣1000元      │        │
├──────┼─────────────┼─────────────┼───────┼────┤
│【易科罰金折│犯最重本刑為5 年以下有期徒│犯最重本刑為5 年以下有期徒│易科罰金折算標│舊法有利│
│算標準變更】│刑以下之刑之罪，而受6 個月│刑以下之刑之罪，而受6 個月│準由銀元300 元│        │
│修正前刑法第│以下有期徒刑或拘役之宣告…│以下有期徒刑或拘役之宣告者│即新臺幣900 元│        │
│41條第1 項前│得以（銀元，下同）1 元以上│，得以新臺幣1000元、2000元│，提高為以新臺│        │
│段、修正前罰│3 元以下折算1 日，易科罰金│或3000元折算1 日，易科罰金│幣1000元、2000│        │
│金罰鍰提高標│。依刑法第41條易科罰金…就│。                        │元或3000元折算│        │
│準條例第2 條│其原定數額提高為100 倍折算│                          │1 日。        │        │
│→現行刑法第│1 日；法律所定罰金數額未依│                          │              │        │
│41條第1 項前│本條例提高倍數，或其處罰法│                          │              │        │
│段          │條無罰金刑之規定者，亦同。│                          │              │        │
├──────┼─────────────┼─────────────┼───────┼────┤
│ 【連續犯】 │連續數行為而犯同一罪名者，│（刪除）                  │新法刪除連續犯│被告先後│
│            │以一罪論。但得加重其刑至二│                          │之規定        │3 次違法│
│            │分之一。                  │                          │              │經營電子│
│            │                          │                          │              │遊戲場業│
│            │                          │                          │              │犯行，依│
│            │                          │                          │              │新法須分│
│            │                          │                          │              │論並罰，│
│            │                          │                          │              │依舊法則│
│            │                          │                          │              │僅論以一│
│            │                          │                          │              │罪，是舊│
│            │                          │                          │              │法有利。│
├──────┼─────────────┼─────────────┼───────┼────┤
│ 【牽連犯】 │第55條後段：犯一罪而其方法│（刪除）                  │新法刪除牽連犯│被告違法│
│            │或結果之行為犯他罪名者，從│                          │之規定        │經營電子│
│            │一重處斷。                │                          │              │遊戲場業│
│            │                          │                          │              │及賭博犯│
│            │                          │                          │              │行，依新│
│            │                          │                          │              │法須分論│
│            │                          │                          │              │併罰，依│
│            │                          │                          │              │舊法則僅│
│            │                          │                          │              │從一重論│
│            │                          │                          │              │處，是舊│
│            │                          │                          │              │法有利。│
│            │                          │                          │              │        │
└──────┴─────────────┴─────────────┴───────┴────┘
附錄本件論罪科刑法條：
電子遊戲場業管理條例第15條：
未依本條例規定辦理營利事業登記者，不得經營電子遊戲場業。
電子遊戲場業管理條例第22條：
違反第15條規定者，處行為人1 年以下有期徒刑、拘役或科或併
科新台幣50萬元以上250 萬元以下罰金。
中華民國刑法第266 條第1項前段：（普通賭博罪與沒收物）
在公共場所或公眾得出入之場所賭博財物者，處1 千元以下罰金
。


司法院資訊處製作；財團法人民間司法改革基金會備份。
